臺灣高等法院臺中分院刑事判決　　　　　　　　　　九十四年度上訴字第二五四號
　　上　訴　人
　　即　被　告　丁○○
右上訴人因違反著作權法案件，不服臺灣南投地方法院九十三年度訴字第七五四號中
華民國九十三年十二月三十一日第一審判決（起訴案號：臺灣南投地方法院檢察署九
十三年度偵字第三六四五號），提起上訴，本院判決如左：
    主　　  文
原判決撤銷。
丁○○明知侵害著作財產權之重製物為光碟而散布，累犯，處有期徒刑捌月。
扣案之附表二所示之光碟陸拾伍片均沒收。
    事 　　 實
一、丁○○曾於民國八十九年間因違反著作權法案件，經臺灣臺中地方法院及臺灣屏
    東地方法院分別判處有期徒刑三月及三月確定，並分別於八十九年十二月六日、
    九十年六月二十七日易科罰金執行完畢。詎丁○○仍不知悔改，明知真實姓名年
    籍不詳之女子所販賣如附表二編號三、四、六、九、十、十一部分所示之音樂光
    碟（ＣＤ）內之歌曲，為附表一所示之甲○○○企業股份有限公司、艾迴股份有
    限公司、戊○○○○份有限公司、華研音樂股份有公司、博德曼股份有限公司、
    乙○○○股份有限公司（下稱上華等六家公司）所享有著作財產權，附表二編號
    一、二、五、七、八部分所示之音樂光碟（ＣＤ）內之歌曲，為不詳姓名之人或
    公司所享有著作財產權，竟於不詳之時間，在臺中市第三市場，以每片新臺幣（
    下同）二十五元價格，向未經上華等六家公司及其他不詳姓名之人或公司之同意
    或授權而擅自重製上開音樂光碟之不知名之人，以每片新臺幣（下同）二十五元
    價格購入。其明知其所購入之上開音樂光碟係侵害上華等六家公司及其他不詳姓
    名之人或公司著作財產權之重製物，竟於九十三年十月十九日晚上，在南投縣埔
    里鎮○○里○○路同聲橋旁星期二夜市，擺設攤位而將上開侵害著作財產權之盜
    版音樂光碟公開陳列，並以每片五十元之代價販賣予不特定之客人，以此散布之
    方式侵害上華等六家公司及其他不詳姓名之人或公司之著作財產權。嗣於同日晚
    上二十三時二十分許，為警當場查獲，並扣得其所有而侵害上華等六家公司及其
    他不詳姓名之人或公司著作財產權所散布之附表二所示之音樂光碟六十五片。
二、案經上華等六家公司訴由南投縣政府警察局埔里分局報請臺灣南投地方法院檢察
    署檢察官偵查起訴。
    理 　　 由
一、訊據上訴人即被告丁○○（下稱被告）矢口否認其有以販賣方式散布上開音樂光
    碟，辯稱：伊未擺攤販賣盜版之音樂光碟，係友人叫伊幫他拿云云。然查：被告
    於右揭時地擺設攤位而將上開侵害上華等六家公司及其他不詳姓名之人或公司著
    作財產權之盜版音樂光碟公開陳列，並以每片五十元之代價販賣予不特定之客人
    之事實，業據被告於警詢時、偵查中及原審行準備程序時及審理中坦承不諱，並
    經告訴代理人謝昆原於警詢時指訴甚詳，復有附表二所示之光碟六十五片扣案可
    佐資證。而扣案之光碟經原審法官勘驗結果，附表二所示之音樂光碟六十五片確
    屬盜版光碟無訛，此有勘驗筆錄附卷可稽，復有被侵害錄音著作及權利相關證件
    清冊及如何辨別盜版音樂光碟「正版篇」及「盜版篇」等資料在卷可稽。是被告
    否認犯罪而為上開辯解，無非係卸責之詞，不足採信，其犯行洵堪認定。
二、核被告所為，係犯著作權法第九十一條之一第三項之侵害著作財產權之重製物為
    光碟而散布罪。其意圖散布而公開陳列及持有之低度行為，為散布之高度行為所
    吸收，不另論罪。另按刑法上所謂常業犯，指反覆以同種類行為為目的之社會活
    動之職業性犯罪而言。本案被告於上揭時地擺設攤位，僅有一晚即為警查獲，並
    未具有反覆實施性，且其所販賣之音樂光碟大多為合法，其所販賣盜版音樂光碟
    被查獲時之量僅如附表二所示之六十五片，可見被告係以販賣合法之音樂光碟為
    業，穿插一些盜版光碟一併販賣，是其係以販賣合法之音樂光碟為其主要收入，
    並非賴以販賣盜版光碟所得為生，顯見被告應非以販賣盜音樂光碟為常業。是公
    訴人認被告係犯著作權法第九十四條之罪，自有未妥，惟因基本犯罪事實相同，
    本院自得變更起訴法條予以審判。又按刑事訴訟法第九十五條第一款規定：「訊
    問被告應先告知犯罪嫌疑及所犯所有罪名，罪名經告知後，認為應變更者，應再
    告知」，乃被告在刑事訴訟程序上應受告知之權利，為憲法第八條第一項正當法
    律程序保障內容之一，旨在使被告能充分行使防禦權，以維審判程序之公平。然
    被告若知所防禦或已提出防禦或事實審法院於審判過程中已就被告所犯罪名，應
    變更罪名之構成要件為實質之調查，縱形式上未告知罪名，對被告防禦權之行使
    既無所妨礙，其訴訟程序縱稍有瑕疵，仍不得認為判決有何違法（最高法院九十
    年度台非字第一七二號判決要旨參照）。本案檢察官就被告之犯行，係以著作權
    法第九十四條之罪起訴，經原審以著作權法第九十四條第一項之罪論處，惟經本
    院變更起訴法條改依著作權法第九十一條之一第三項之罪論處，然本院已就被告
    明知侵害著作財產權之重製物為光碟而散布，是否以之為常業之事實為實質之調
    查，被告就該項之事實，亦有所主張與辯解（被告辯解其非常業犯，見本院審理
    筆錄），於其被訴事實，得以充分防禦，尚無使被告無從行使防禦權之情形，縱
    未告知應變更之罪名，既於被告之防禦權無所妨礙，本院改依著作權法第九十一
    條之一第三項之罪處斷，尚難認有突襲裁判之違法，附此敘明。又如附表二編號
    一、二、五、七、八部分，雖未經告訴，惟該音樂光碟均係最近之著作物，仍有
    其他不詳姓名之人或公司享有著作財產權，因被告係犯著作權法第九十一條之一
    第三項之罪，依同法第一百條但書之規定，非屬告訴乃論之罪，是被告此部分侵
    害不詳姓名之人或公司之著作財產權雖未提起告訴，仍應與已提告訴而侵害上華
    等六家公司之著作財產權部分一併審判，附此敘明。末查被告曾於八十九年間因
    違反著作權法案件，經臺灣臺中地方法院及臺灣屏東地方法院分別判處有期徒刑
    三月及三月確定，並分別於八十九年十二月六日、九十年六月二十七日易科罰金
    執行完畢，此有臺灣高等法院被告全國前案紀錄表及臺灣南投地方法院檢察署刑
    案資料查註紀錄表在卷足憑，其於執行完畢後，五年以內再犯有期徒刑以上之罪
    之本案，為累犯，應依刑法第四十七條之規定加重其刑。原審審理結果，予以論
    罪科刑，固非無見，然本案被告係犯著作權法第九十一條之一第三項之侵害著作
    財產權之重製物為光碟而散布罪，並非犯著作權法第九十四第一項之以侵害著作
    財產權之重製物為光碟而散布為常業之罪，已如上述，原判決竟誤認被告係犯作
    權法第九十四第一項之罪，自有未妥。被告上訴意旨否認犯罪而執前詞指摘原判
    決不當，雖非有理由，然原判決既有上開可議之處，自屬無予維持，應由本院將
    原判決撤銷改判。爰審酌被告因犯罪之動機、目的，前因違反著作權法經執行完
    畢仍不知悔改、查獲之盜版光碟數量及犯罪所得均不多及犯後態度等一切情狀，
    量處如主文第二項所示之刑。至扣案之附表二所示之光碟六十五片，為被告所有
    ，係犯著作權法第九十一條之一第三項之罪供其犯罪所用之物，自應依同法第九
    十八條規定宣告沒收。
據上論結，應依刑事訴訟法第三百六十九條第一項前段、第三百六十四條、第二百九
十九條第一項前段、第三百條，著作權法第九十一條之一第三項、第九十八條，刑法
第十一條前段、第四十七條，判決如主文。
本案經檢察官丙○○到庭執行職務。
中      華      民      國      九十四      年    四    月    二十七    日
                                    臺灣高等法院臺中分院刑事第八庭
                                          審判長法  官  羅  得  村
                                                法　官　劉  榮  服
                                                法　官　巫　政　松
右正本證明與原本無異。
被告不得上訴。
檢察官得上訴。
如不服本判決應於收受送達後十日內向本院提出上訴書狀，其未敘述上訴之理由者並
得於提起上訴後十日內向本院補提理由書（均須按他造當事人之人數附繕本）。
                                                書記官  陳　妙　瑋
中　　　華　　　民　　　國　　　九十四　 年　　  四　     月   二十八   日
附錄論罪科刑法條：
著作權法第九十一條之一第三項
犯前項之罪，其重製物為光碟者，處六月以上三年以下有期徒刑，得併科新臺幣二十
萬元以上二百萬元以下罰金。
附表一
┌──┬─────────────────┬──────────────────┐
│編號│      ＣＤ唱片名稱                │著作（發行）權人                    │
├──┼─────────────────┼──────────────────┤
│一  │張學友  ＢＬＡＣＫ＆ＷＨＩＴＥ    │甲○○○企業股份有限公司            │
├──┼─────────────────┼──────────────────┤
│二  │信樂團  海闊天空                  │艾迴股份有限光司                    │
├──┼─────────────────┼──────────────────┤
│三  │林俊傑  第二天堂                  │戊○○○○份有限公司                │
├──┼─────────────────┼──────────────────┤
│四  │ＪＳ    遇見未來                  │華研音樂股份有限公司                │
├──┼─────────────────┼──────────────────┤
│五  │蜜雪薇琪  愛的卡路里              │博德曼股份有限公司                  │
├──┼─────────────────┼──────────────────┤
│六  │ＴＥＮＳＩＯＮ  ＳＴＯＲＹ        │乙○○○股份有限公司                │
└──┴─────────────────┴──────────────────┘
附表二
┌──┬─────────────────┬────────┬─────────┐
│編號│    物   品   種   類             │    數  量      │    備  註        │
├──┼─────────────────┼────────┼─────────┤
│一  │世間人ＣＤ光碟                    │十五片          │   未據告訴       │
├──┼─────────────────┼────────┼─────────┤
│二  │袁小迪ＣＤ光碟                    │十片            │   未據告訴       │
├──┼─────────────────┼────────┼─────────┤
│三  │林俊傑  第二天堂ＣＤ光碟          │五片            │   已提告訴       │
├──┼─────────────────┼────────┼─────────┤
│四  │信樂團  海闊天空ＣＤ光碟          │五片            │   已提告訴       │
├──┼─────────────────┼────────┼─────────┤
│五  │彭恰恰ＣＤ光碟                    │五片            │   未據告訴       │
├──┼─────────────────┼────────┼─────────┤
│六  │ＪＳ   遇見未來ＣＤ光碟           │三片            │   已提告訴       │
├──┼─────────────────┼────────┼─────────┤
│七  │王賢  ＣＤ光碟                    │八片            │   未據告訴       │
├──┼─────────────────┼────────┼─────────┤
│八  │黃思婷  ＣＤ光碟                  │七片            │   未據告訴       │
├──┼─────────────────┼────────┼─────────┤
│九  │張學友  ＣＤ光碟                  │二片            │   已提告訴       │
├──┼─────────────────┼────────┼─────────┤
│十  │ＴＥＮＳＩＯＮ ＳＴＯＲＹＣＤ光碟 │三片            │   已提告訴       │
├──┼─────────────────┼────────┼─────────┤
│十一│蜜雪薇琪  愛的卡路里ＣＤ光碟      │二片            │   已提告訴       │
├──┼─────────────────┴────────┴─────────┤
│合計│六十五片                                                                │
└──┴────────────────────────────────────┘
                                                                    Ｉ
